【裁判字號】    97,台上,1494
【裁判日期】    970410
【裁判案由】    違反毒品危害防制條例等罪
【裁判全文】
最高法院刑事判決            九十七年度台上字第一四九四號
上  訴  人  甲○○
上列上訴人因違反毒品危害防制條例等罪案件，不服台灣高等法
院台中分院中華民國九十七年一月三十一日第二審判決（九十六
年度上重訴字第六六號，起訴案號：台灣台中地方法院檢察署九
十六年度偵字第一六六七八號），提起上訴，本院判決如下：
    主  文
上訴駁回。
    理  由
一、運輸第一級毒品部分：
按刑事訴訟法第三百七十七條規定，上訴於第三審法院，非以判
決違背法令為理由，不得為之。是提起第三審上訴，應以原判決
違背法令為理由，係屬法定要件，如果上訴理由書狀未依據卷內
訴訟資料，具體指摘原判決不適用何種法則或如何適用不當，或
所指摘原判決違法情事，顯與法律規定得為第三審上訴理由之違
法情形，不相適合時，均應認其上訴為違背法律上之程式，予以
駁回。本件原審經審理結果，認為上訴人甲○○共同運輸第一級
毒品犯行明確，因而撤銷第一審關於運輸毒品海洛因部分所為之
科刑判決，改判仍論處上訴人共同運輸第一級毒品罪刑（處有期
徒刑二十年），已詳敘調查、取捨證據之結果及憑以認定犯罪事
實之心證理由。並就上訴人否認之供詞及其所辯各語認非可採，
予以論述。經核所為論敘均與卷內證據資料相符，並無認定事實
不依證據或有何採證違背證據法則等違法情形存在。原判決認定
上訴人共同運輸第一級毒品海洛因之犯行，除引用蔡依霖警詢中
之陳述為其論據外，併援引蔡依霖於第一審審理中所為與其警詢
陳述相符之證述為其認定之憑據，是縱除去蔡依霖警詢中之陳述
，尚不致動搖上訴人共同運輸第一級毒品海洛因事實之認定，原
判決就蔡依霖警詢中陳述有無證據能力之認定是否適法，即於判
決不生影響，不得執為第三審上訴之理由。上訴人上訴意旨以蔡
依霖之警詢筆錄並無證據能力，指摘原判決違法云云，自非適法
之第三審上訴理由。又刑事訴訟法第一百五十九條之一第二項規
定檢察官於偵查程序取得之被告以外之人之陳述，原則上，具有
證據能力，僅於顯有不可信之例外情況，始無證據能力；而所謂
「顯有不可信」，係指其不可信之情形，甚為顯然者，固非以絕
對不須經過調查程序為條件，然須從卷證本身，綜合訊問時之外
部情況，為形式上觀察，即可發現，無待進一步為實質調查者而
言。本件原判決理由已詳細敘明蔡依霖於檢察官偵訊中，經諭知
證人具結之義務及偽證之處罰並命朗讀結文具結後，以證人之身
分完整、連續陳述事件之經過，檢察官就上開偵查訊問之實施，
並無任何違反相關規定之瑕疵，蔡依霖於偵訊時之證詞並無「顯
有不可信之情況」等語，上訴人上訴意旨猶指摘原判決未就蔡依
霖在偵查中之陳述環境或條件說明其判斷之依據云云，自非依據
卷內資料執為指摘之合法上訴第三審理由。另證據之取捨及事實
之認定，係屬事實審法院自由判斷之職權，此項職權之行使，倘
不違背客觀存在之經驗法則與論理法則，即無違法可言。而同法
第一百五十六條第二項規定：被告或共犯（包括共同正犯、教唆
犯及幫助犯）之自白不得作為有罪判決之唯一證據，仍應調查其
他必要之證據，以察其是否與事實相符。其立法意旨乃在防範被
告或共犯自白之虛擬致與事實不符，並為避免過分偏重自白，有
害於真實發現及人權保障，故對自白在證據上之價值加以限制，
明定須藉補強證據以擔保其真實性。但此所稱補強證據，並非以
證明犯罪構成要件之全部事實為必要，倘其得以佐證所自白之犯
罪非屬虛構，能予保障該自白事實之真實性，即已充分。原判決
以蔡依霖於偵查中及第一審審理時之證述，佐以財政部台北關稅
局扣押貨物（運輸工具）收據及搜索筆錄、ＢＲ二七二班機登機
證、財政部台北關稅局票籤、蔡依霖護照影本、旅客入出境記錄
查詢、查獲現場照片、0000000000及0000000
000號行動電話各一支（均含ＳＩＭ卡）等證據資料，認共同
正犯蔡依霖所為自白應與事實相符，上揭證據資料足以補強、擔
保其自白之真實性，據以認定上訴人共同運輸第一級毒品海洛因
之犯行，核與證據法則尚無違背，上訴意旨指摘原判決未調查蔡
依霖之自白有無補強證據並為必要之論斷與說明云云，顯屬誤會
。而其餘上訴意旨，均係就屬原審採證認事職權之適法行使及原
判決已說明事項，徒憑己見，任意指摘為違法，且仍為單純事實
之爭執，俱非適法之第三審上訴理由。依上揭說明，上訴人此部
分之上訴違背法律上之程式，應予駁回。
二、轉讓第一級毒品、第二級毒品部分：
上訴得對於判決之一部為之；未聲明為一部者，視為全部上訴，
刑事訴訟法第三百四十八條第一項定有明文。又第三審上訴書狀
，應敘述上訴之理由，其未敘述者，得於提起上訴後十日內補提
理由書於原審法院，已逾上述期間，而於第三審法院未判決前仍
未提出上訴理由書狀者，第三審法院應以判決駁回之，亦為刑事
訴訟法第三百八十二條第一項、第三百九十五條後段所明定。本
件上訴人不服原審判決，於九十七年二月二十日提起上訴，並未
聲明為一部上訴，自應視為全部上訴。又其上訴時並未敘述理由
，嗣雖於九十七年三月五日提出上訴理由書狀，然所敘述者，皆
屬運輸第一級毒品海洛因部分之上訴理由，對轉讓第一級毒品、
第二級毒品，經原審依想像競合犯從一重論處轉讓第一級毒品罪
刑部分，則無隻字片語敘及，迄今逾期已久，於本院判決前仍未
補提理由書狀，其此部分之上訴自非合法，應予駁回。
據上論結，應依刑事訴訟法第三百九十五條，判決如主文。
中    華    民    國  九十七  年    四    月    十    日
                      最高法院刑事第五庭
                          審判長法官  張  淳  淙
                                法官  劉  介  民
                                法官  張  春  福
                                法官  蔡  彩  貞
                                法官  林  俊  益
      本件正本證明與原本無異
                                      書  記  官
中    華    民    國  九十七  年    四    月   十五   日
                                                      Ｋ


司法院資訊處製作；財團法人民間司法改革基金會備份。
